【裁判字號】    98,訴,1845
【裁判日期】    981209
【裁判案由】    侵權行為損害賠償
【裁判全文】
臺灣高雄地方法院民事判決              98年度訴字第1845號
原      告  乙○○
原      告  甲○○
被      告  丙○○○
上列當事人間侵權行為損害賠償事件，本院民國98年12月2 日言
詞辯論終結，判決如下：
    主  文
被告應給付原告乙○○新臺幣參拾萬元，及自民國九十六年十一
月七日起至清償日止，按週年利率百分之五計算之利息。
被告應給付原告甲○○新臺幣陸拾參萬肆仟壹佰元，及自民國九
十六年十一月七日起至清償日止，按週年利率百分之五計算之利
息。
訴訟費用由被告負擔。
本判決第一項得假執行。
    事實及理由
一、原告起訴主張：原告乙○○、甲○○於92年間參加被告丙○○○所召集之互助會。嗣於95年11月10日間，利用原告乙○○標取系爭互助會之機會，以每月給付利息9 千元，向原告
    乙○○借款新台幣（下同）30萬元；另於95年2 月10日，以
    每月給付利息9,500 元，向原告甲○○借款634,100 元。嗣
    被告並開立面額各30萬元、634,100 元之支票各1 紙交付原
    告乙○○、甲○○收執。詎被告並未依約還款。原告屢經催
    討，迄未清償，爰依消費借貸之法律關係，請求被告如數給
    付等語。並聲明：被告應給付原告乙○○300,000 元、給付
    原告甲○○634,100 元，及均自起訴狀繕本送達之翌日起至
    清償日止，按週年利率5%計算之利息。
二、被告則認諾原告乙○○之請求；另被告向原告甲○○借款63
    4,100 元乙節不爭執，惟辯以：因原告甲○○之公公林春雄
    、原告甲○○之母江媛美各欠伊會款14,000元，伊自得就前
    開數額向原告甲○○主張抵銷等語。並聲明：原告甲○○之
    訴駁回。
三、按稱消費借貸者，謂當事人一方移轉金錢或其他代替物之所
    有權於他方，而約定他方以種類、品質、數量相同之物返還
    之契約；借用人應於約定期限內，返還與借用物種類、品質
    、數量相同之物，民法第474 條第1 項、第478 條前段分別
    定有明文。經查：
  (一)按當事人於言詞辯論時為訴訟標的之捨棄或認諾者，應本於
    其捨棄或認諾為該當事人敗訴之判決，民事訴訟法第384 條
    定有明文。本件原告乙○○主張依消費借貸之法律關係請求
    被告給付原告乙○○300,000 元及自起訴狀繕本送達翌日起
    至清償日止按週年利率5%計算之利息，業據被告於本院言詞
    辯論時陳述同意原告乙○○之請求（見本院卷第72頁），核
    屬就訴訟標的之認諾，則揆諸首揭規定，本院自應為原告乙○○部分為被告敗訴之判決。
  (二)原告甲○○主張被告於95年2 月10日，約定每月給付利息9,
    500 元，向其借款634,100 元之事實，為被告所不爭執，復
    有被告所出具之支票1 紙在卷可稽（發票人丙○○○、面額
    634,100 元、發票日96年7 月13日，見台灣高雄地方法院檢
    察署96年度他字第3095號卷第71頁），經本院調查前揭證據
    之結果，堪認原告之主張為真實。至被告固辯以：原告甲○○之公公林春雄、原告甲○○之母江媛美各欠其會款14,000
    元，伊就前開數額向原告甲○○主張抵銷乙節，惟二人互負
    債務，而其給付種類相同，並均屆清償期者，各得以其債務
    ，與他方之債務，互為抵銷，民法第334 條第1 項定有明文
    ，查被告抗辯原告甲○○之公公林春雄、原告甲○○之母江
    媛美各欠其會款14,000縱屬實，亦僅係被告與林春雄、江媛
    美間之債權債務關係，原告甲○○並未積欠被告前開債務，
    則被告據此對原告甲○○之債權主張抵銷乙節，顯屬無據。
    從而，原告依消費借貸之法律關係，請求被告給付634,100
    元，即應予准許。
  (三)末按給付無確定期限者，債務人於債權人得請求給付時，經
    其催告而未為給付，自受催告時起，負遲延責任。其經債權
    人起訴而送達訴狀，或依督促程序送達支付命令，或為其他
    相類之行為者，與催告有同一之效力；遲延之債務，以支付
    金錢為標的者，債權人得請求依法定利率計算之遲延利息；
    應付利息之債務，其利率未經約定，亦無法律可據者，週年
    利率為5%，民法第229 條第2 項、第233 條第1 項前段及第
    203 條分別定有明文。經查：本件起訴狀繕本已於96年11月
    6 日當庭送達被告，有被告之簽名附於起訴狀可稽（見本院
    97年度附民字第155 號卷第1 頁）。揆諸前揭說明，原告均
    得請求自96年11月7 日起至清償日止，按週年利率5%計算之
    利息。從而，原告乙○○請求被告給付300,000 元、原告甲○○請求被告給付634,100 元，及均自96年11月7 日起至清
    償日止，按週年利率5%計算之利息，為有理由，應予准許。
四、又本件原告乙○○部分，係本於被告認諾之判決，且所命給
    付之金額未逾50萬元，爰依民事訴訟法第389 條第1 項第1
    、5 款之規定，依職權宣告假執行。
五、據上論結，本件原告之訴為有理由，依民事訴訟法第78條、
    第389 條第1 項第1 款、第5 款，判決如主文。
中    華    民    國    98    年    12    月    9     日
                  民事第三庭  法  官  洪能超
以上正本係照原本作成。
如不服本判決，應於送達後20日內，向本院提出上訴狀並表明上
訴理由，如於本判決宣示後送達前提起上訴者，應於判決送達後
10日內補提上訴理由書（須附繕本）。
中    華    民    國    98    年    12    月    9     日
                              書記官  火秋予


司法院資訊處製作；財團法人民間司法改革基金會備份。
